【裁判字號】    98,審聲,130
【裁判日期】    980527
【裁判案由】    聲明異議
【裁判全文】
臺灣高雄地方法院民事裁定             98年度審聲字第130號
異  議  人  丙○○
代  理  人  丁○○
相  對  人  台灣金聯資產管理股份有限公司
法定代理人  甲○○
代  理  人  乙○○
上列異議人對於本院民事執行處司法事務官中華民國98年2 月27
日就97年度司執字第127292號清償票款強制執行程序所為之聲明
異議裁定提出異議，茲本院裁定如下：
    主  文
異議駁回。
    理  由
一、按司法事務官辦理下列事務：... 二拘提、管收以外之強制
    執行事件，法院組織法第17條之2 第1 項第2 款定有明文。
    又強制執行事件，由法官命書記官督同執達員辦理之；當事
    人或利害關係人，對於執行法院強制執行之命令，或對於執
    行法官、書記官、執達員實施強制執行之方法，強制執行時
    應遵守之程序，或其他侵害利益之情事，得於強制執行程序
    終結前，為聲請或聲明異議；前項聲請或聲明異議，由執行
    法院裁定之，強制執行法第3 條、第12條第1 項、第2 項亦
    有明文。職是，司法事務官就當事人或利害關係人所為之聲
    請或聲明異議，自得予以裁處。次按當事人對於司法事務官
    處理事件所為之終局處分，得於處分送達後10日之不變期間
    內，以書狀向司法事務官提出異議；司法事務官認異議為無
    理由者，應送請法院裁定之，民事訴訟法第240 條之4 第1
    項前段、第2 項定有明文。又此規定依強制執行法第30條之
    1 ，於強制執行程序準用之。本件異議人係對本院民事執行
    處司法事務官於民國98年2 月27日就其於97年度執字第1272
    92號清償票款執行程序聲明異議所為之裁定表示不服，惟誤
    以抗告為之，應類推適用民事訴訟法第495 條規定，將其所
    提抗告視為提出異議，合先敘明。
二、聲明及異議意旨略以：伊於91年間係為他人作保，並非自為
    借貸，而伊於第三人高雄市政府警察局苓雅分局（下稱苓雅
    分局）係擔任臨時工，每月僅支領新台幣（下同）9,000 元
    ，復需扶養年邁父親、罹癌母親，相對人每月扣押3,000 元
    ，致伊一家三口無法維持生活；原裁定認定伊自97年5 月迄
    98年1 月止，平均每月薪資為14,560元，惟伊二年來從未支
    領該金額，且伊於97年12月、98年1 月、98年2 月依序僅領
    得8,200 元、6,400 元、5,300 元，與原裁定所稱執行扣薪
    後尚領有薪資9,610 元，亦不相符；又伊之父母雖育有三子
    ，惟伊大哥年來失業，生活無著，且其他親屬未必分擔扶養
    父母之義務，爰提出異議，求更為合理之裁定等語。
三、本件相對人以本院93年度執字第49905 號債權憑證、債權讓
    與證明書暨登報證明為執行名義，對異議人之財產聲請強制
    執行，並請求就異議人對第三人苓雅分局之薪資債權為執行
    標的，經本院民事執行處於97年12月16日核發扣押命令後，
    據苓雅分局陳報已依令自97年12月起扣押異議人之薪資。異
    議人於98年1 月7 日、同年1 月14日、同年2 月20日具狀聲
    明異議；經承辦司法事務官駁回其異議，以上各節均有本件
    卷證可稽。
四、按債務人對於第三人之債權，係維持債務人及其共同生活之
    親屬生活所必需者，不得為強制執行，強制執行法第122 條
    定有明文。又所謂「維持債務人及其家屬生活所必需」，係
    指依一般社會觀念，維持其最低生活，在客觀上不可缺少者
    而言。經查：
  (一)經本院向苓雅分局函詢異議人自96年2 月15日起至98年2 月
    止之各月薪資明細，異議人於96年2 月至12月之薪資自12,6
    00元至14,730元不等，於97年1 月至12月之薪資自7,800 元
    至12,900元不等，於98年1 、2 月應發薪資原為7,800 元、
    6,600 元，依本院扣押命令扣取1/3 後，實發5, 200元、4,
    400 元，此有該局98年4 月10日高市警苓分人字第09800091
    68號函在卷可按。又異議人之代理人即其父丁○○於本院調
    查中陳稱：異議人每月之生活費約需7,000 元至8,000 元等
    語（見本院98年4 月27日調查程序筆錄）。是徵諸異議人代
    理人陳述之前揭生活標準，異議人於96年、97年度自苓雅分
    局領取之薪資應足敷生活所需，並尚有4,000 元至6,000 元
    不等之餘存。至異議人於98年1 、2 月應發薪資7,800 元、
    6,600 元雖較其96、97年度各月應領薪資為少，惟依苓雅分
    局前揭覆函併稱：異議人係該局社區輔助警察臨時人員，每
    日執勤2 至4 小時，或採隔日服勤、每次4 小時，可領薪資
    金額並無規定上限，該局收受本院扣押命令後，並無限制或
    命其減少工作時數，其服勤係以自行登記方式為之等情，職
    是，堪認異議人於98年1 、2 月間之應領薪資減少係其自行
    決定服勤時數之結果，並非客觀上存有法令限制或其他不可
    抗之因素，倘異議人維持96、97年度之工作時數，當能獲取
    大致同於該兩年度之薪資水準，而如以該兩年度之薪資水準
    衡估，即使扣取該等薪資之1/3 ，異議人每月仍有約7,000
    元至8,000 元不等之薪資餘額足以維生，是尚難認其於98年
    1 、2 月實領薪資5,200 、4,400 元而不敷生活所需，係因
    執行法院扣押其1/3 薪資而導致。至異議人代理人雖於前揭
    調查中陳稱：異議人當日因開刀而不克到庭等語，惟迄未提
    出診斷證明、醫療費用單據以資憑佐，無從遽認異議人之工
    作能力因病而受減損，或因此支出超逾其薪資及財產所能負
    擔之醫療費用，是尚難認執行法院扣取之1/3 薪資係維持債
    務人及其家屬生活所必需，而不得強制執行。
  (二)況且，經本院調取異議人93年至96年度之綜合所得稅核課資
    料核閱，異議人於94年、95年度除分別自苓雅分局受領薪資
    27,540元、152,070 元外，尚自大鼎成衣有限公司（下稱大
    鼎公司）、千翔保全股份有限公司、台灣典範半導體股份有
    限公司受有薪資，該兩度之薪資所得總計各為230,068 元、
    35 2,070元；另異議人於93年度自大鼎公司、安新保全股份
    有限公司受有薪資，並自爵聲企業有限公司受領股利所得，
    該年度所得總計為303,845 元。基此，以異議人於受強制執
    行前之93至95年度尚有每年約230,000 元至350,000 元不等
    之收入，以異議人前述每月7,000 元至8,000 元之生活所需
    相衡，此3 年度亦應有所餘存，即令異議人有偶發費用之需
    ，亦足可供為補貼支應。
  (三)再者，異議人為其父母之第三子，有戶籍謄本在卷可按，若
    其父母不能維持生活，依民法第1115條第1 項第1 款、第3
    項規定，自應由異議人與其二名兄長各依其經濟能力分擔扶
    養義務，而無從全由異議人負擔；況且，異議人就其所稱其
    大哥失業、未能分擔扶養義務乙節，並未舉證以實其說，另
    其所稱其他親屬未必分擔扶養義務，亦應循法律途徑解決，
    而不得逕由異議人負擔全數責任，致影響本件就其資力之評
    估。
五、綜合前述，異議人於苓雅分局薪資之1/3 尚難認係維持其及
    共同生活親屬生活所必需。原裁定駁回異議人之異議，尚無
    違誤，異議人提起本件異議，為無理由，應予駁回。
六、依強制執行法第30條之1、第3 條、第12條，民事訴訟法第
    240條之4 第3 項後段，法院組織法第17條，裁定如主文。
中    華    民    國    98    年    5     月    27    日
                    民事第二庭  法  官  甯  馨
以上正本係照原本作成。
如不服本裁定應於送達10日內向本院提出抗告狀，並繳納裁判費
新台幣1,000元。
中    華    民    國    98    年    5     月    27    日
                                書記官  蔡靜雯


司法院資訊處製作；財團法人民間司法改革基金會備份。
